【裁判字號】    95,上訴,807
【裁判日期】    950511
【裁判案由】    公共危險
【裁判全文】
臺灣高等法院刑事判決                 95年度上訴字第807號
上  訴  人
即  被  告  甲○○
選任辯護人  法律扶助律師    彭上華律師
上列上訴人，因公共危險案件，不服臺灣桃園地方法院94年度易
字第985號，中華民國95年1月11日第一審判決（起訴案號：臺灣
桃園地方法院檢察署94年偵字第3525號），提起上訴，本院判決
如下：
    主  文
原判決撤銷。
甲○○放火燒燬他人所有之自用小客車，致生公共危險，處有期
徒刑壹年。
未扣案打火機壹個，沒收。
    事  實
一、甲○○於民國（下同）93年5 月26日19時許，駕駛龔文賓所
    有車牌號碼EQ－8175號自用小客車，搭載乙○○（該車為龔
    文賓交付其弟乙○○使用）行經桃園縣大溪鎮○○路時，因
    與乙○○發生口角爭執而不悅，竟急踩油門愈加高速行駛，
    乙○○見狀先以口頭加以勸阻未成，趕緊趁隙將車鑰匙抽出
    而制止，該車因而滑行至介壽路78號前對向車道上逆向停止
    ，2 人旋即開啟車門下車，在車門兩側對峙繞行追逐搶取車
    鑰匙，甲○○欲乙○○交出汽車鑰匙未成，情緒愈加激動，
    竟基於毀損故意，隨手拾起置於駕駛座旁之電纜線接續敲擊
    車前、後擋風玻璃及四面車窗玻璃多次，致使該車車前、後
    擋風玻璃及四面車窗玻璃完全碎裂，且在盛怒下，接續於同
    日19時39分許，明知該車逆向停放於車道中央，且當時人車
    往來頻繁，如放火燒車可能延燒、引燃油箱內之汽油爆炸而
    波及行經人車及附近建物，致生公共危險，竟從車上放置面
    紙盒內隨手抽取數張面紙，隨即手持其所有打火機點燃面紙
    ，並自駕駛座車門外彎身入內將燃燒之面紙火炬丟置於右前
    座位上，放火燒燬龔文賓所有上開自用小客車，並致生公共
    危險。甲○○放火後旋即離去現場，乙○○則留在現場試圖
    撲滅火勢未果，幸經路人報警，消防隊緊急前往灌救始撲滅
    火勢。
二、案經乙○○訴由桃園縣政府警察局大溪分局報請台灣桃園地
    方法院檢察署檢察官偵查起訴。
    理  由
一、訊據上訴人即被告（下稱被告）甲○○，固坦承於前揭時地
    ，以電纜線擊破車牌號碼EQ-8175 號自用小客車前、後擋風
    玻璃及四面車窗之事實，惟矢口否認有縱火之公共危險犯行
    ，並先後辯稱：其並沒有放火，被告的手因為敲玻璃割傷都
    是血，不可能放火，其離去現場只是為了就醫，離去前車子
    還好好的，其不知道為什麼會起火。當時被告已離開汽車，
    不知車上面紙何以起火云云。選任辯護人為被告辯稱：汽車
    起火有可能是被告點燃香菸不小心燒到面紙才燒起來，本件
    有可能是抽煙引起的失火，被告既有勇氣自承砸毀車窗玻璃
    ，應無必要否認放火犯行，且果真係被告縱火，告訴人何以
    不報警將被告當場逮捕云云。經查：
(一)上開時地毀損車窗玻璃之犯罪事實，業據被告甲○○於檢察
    官訊問、原審及本院時供承不諱，核與證人乙○○於檢察官
    訊問及原審、本院審理時具結證述、證人即在場目擊證人羅
    文富於原審時經交互詰問具結證述相符，並有上開自用小客
    車照片14幀附卷可稽（參見偵查卷19至22頁），堪認被告前
    開具任意性之自白，核與事實相符，被告此部分犯行，洵堪
    認定。
(二)上開放火燒燬前開自用小客車之犯行，業據證人乙○○於偵
    查中具結證述：當時我堅持不給鑰匙，被告就抽車上面紙盒
    幾張點火，因為被告手上有電纜線，我不敢靠近，車子就愈
    燒愈大，被告因為搶鑰匙不成，先砸車然後才放火燒車云云
    （參見偵查卷40、56頁）；又於原審時經交互詰問具結證稱
    ：車窗先被砸，然後被告用面紙點火丟到右前座位，因為我
    鑰匙不給他，面紙是車上的，打火機是被告的，我有親眼看
    到被告點火然後將面紙丟到車內，我本來想去滅火，但我怕
    他過來攻擊，我有看到被告點火的行為，被告在車外點火，
    就是靠近駕駛座那邊點火，我當時站在右前座門外，我有拿
    一個本子去撲滅火源，但火反而散開，被告當時並沒有在抽
    菸，被告是站在車外，彎著身體進入車內，把點燃的面紙丟
    在右前座，當時是下班時間，往來的車輛很頻繁，我們的車
    子停在對向車道上，被告打火機拿在手上，在胸前的位置點
    燃面紙，是一張張丟過來等語（參見原審卷48至62頁）明確
    ，核與在場目擊證人羅文富於原審時經交互詰問具結證稱：
    當時我在介壽路78號前做生意賣麵，離本件自小客車大概 2
    、3個車道的距離（經丈量約912公分），我有向警察表示我
    看到2個人追來追去很久，然後其中1個人砸車，他們有先繞
    車子很久，後來車子燒起來時我看到2 個人，當時車子很多
    ，我沒有辦法過來救火，砸車的那個人拿的是條狀的東西，
    車子起火的時候車旁有2個人，這2個人分別站在汽車前座即
    駕駛座、右前座的兩邊，駕駛座和右前座的門都是開啟的，
    起火後2 個人都散開，我看到車子的右邊著火，車子剛燒起
    來的時候，有看到火光，但煙比較大，煙是從右前車門冒出
    來的，剛開始有一點煙冒出來的時候可以看到有2 個人，但
    是濃煙的時候就沒有辦法看到人，那2 個人剛開始在追逐的
    時候，其中一個拿條狀東西的人在追另1 個，後來才砸車，
    起火是砸車後的事情，起火當時介壽路車流量很大等語（參
    見原審卷63至70頁）相符，並有上開自用小客車燒燬情形照
    片14幀附卷可稽（參見偵查卷19至22頁）。再者，本次火災
    原因以人為因素引火之可能性較大等情，亦有桃園縣消防局
    93年6月24日桃消調字第0930600280 號函暨所附有桃園縣消
    防局93年6月11日第I04E26T1號火災原因調查報告書可徵（
    參見偵查卷9至22 頁），足見該起火燃燒，應係外力所致，
    而非機械故障使然，亦甚明確。
(三)被告雖辯稱其未以打火機點燃面紙放火燒車云云，然查：
  1.被告如何以打火機點燃面紙丟置於車右前座而放火燒車一節
    ，已據證人乙○○於檢察官訊問時具結證述、原審時經交互
    詰問具結證述，已如前述（參見偵查卷40、56頁、原審卷48
    至62頁），經核證人乙○○就被告放火動作、所站立之位置
    、點燃面紙後丟置之位置、當時車門開啟之狀況等細節之處
    ，於檢察官訊問時乃至於原審受交互詰問時，前後所述均係
    一致，又與在場目擊證人羅文富於原審經交互詰問具結證述
    ：先是1個人拿條狀硬物追著另1個人繞車子跑很久，然後就
    開始砸車，後來2 個人站在車子前座兩側門外，前座車門都
    是打開的，車子開始燒起來，煙是從右前車門冒出來的，煙
    冒出來當時確定有2 個人在場等語相符（參見原審卷63至70
    頁），衡諸證人羅文富與被告素無怨隙，又於原審具結在卷
    ，當無甘冒偽證刑責虛詞構陷被告之理，其證詞應屬可信，
    可見於車子起火燃燒且有煙自車門冒出時，被告確係在場，
    其所辯離去前車子還好好的，並不知道為什麼會起火云云，
    不可採信。
  2.案發前，被告與證人乙○○發生口角爭執，乙○○遂將汽車
    鑰匙抽出，而致車子停放在馬路中間，被告下車索討鑰匙不
    成遂砸車洩憤，乃將車窗玻璃全部敲碎之事實，除據證人乙
    ○○、羅文富證述明確如前述，復為被告所坦認，足認被告
    於燒車前，與證人乙○○已有嚴重口角爭執，被告因向乙○
    ○索討鑰匙不成憤而破壞車窗玻璃之舉，亦徵其當時情緒已
    處失控狀態，而本件起火點係在較鄰近乙○○當時站立位置
    之右前座上，與被告盛怒之下欲攻擊乙○○之情狀恰又相符
    。再者，本件遭燒燬之自用小客車係乙○○之兄龔文賓所有
    ，交付予乙○○使用等情，已據乙○○證述，且有龔文賓出
    具之委託書（被告於言詞辯論終結前並未就此證據能力提出
    異議，依刑事訴訟法第159條之5第2 項之規定，視為同意有
    證據能力）、車籍作業系統查詢認可資料報表各一紙為憑（
    參見偵查卷24、29頁），是該車為乙○○受兄之託所管領，
    伊應無可能將之燒燬，否則何必阻止被告繼續駕車，又何必
    將汽車鑰匙收起而不肯讓被告繼續使用，均足見乙○○保護
    該車免於受破壞之情，甚為明顯。況且，乙○○係守候於現
    場試圖救火之人，若真係乙○○將車燒燬，則被告在場見此
    情形，實不可能於偵、審中隻字未提此情。
  3.就放火燒燬自小客車之方式，係以被告所有之打火機點燃車
    上面紙盒內抽取面紙，而丟置在車內一節，已據證人乙○○
    證述如前，除有卷附火災原因調查報告書所載：經勘查起火
    處，僅發現被火燒燬之座椅及「紙張燃燒殘餘物」一情可資
    為憑之外（參見偵查卷15頁），亦有被告自承的確隨身攜帶
    打火機一節可佐，又被告於原審時尚坦認：（你是否記得車
    上有無面紙？面紙在何處？）車上有面紙，很多處都放有面
    紙，因為當時我還在龜山那裡加油5 百元等語（參見原審卷
    72頁），亦可認證人乙○○所指被告自車內隨處抽取面紙後
    點燃放火燒車，並非子虛，洵堪採取。
  4.被告雖另辯稱：其毀損的犯行都認罪了，不可能有放火燒車
    還要否認，且當時其的手因敲玻璃有受傷，不可能放火燒車
    云云。然放火乃屬侵害社會法益、危及公眾安全之重罪，與
    毀損玻璃僅涉私人財產權、個人法益之輕罪自不能相提並論
    。況且，依原審選任辯護人提出被告診斷證明書所載，被告
    當時僅受有左側手腕撕裂之傷害（參見原審卷23頁），其右
    手部分則未受有傷害，則其傷勢亦不致於無法抽取面紙並點
    火引燃之程度，甚為明灼，被告此部分所辯，亦不足採。
  5.原審被告選任辯護人雖辯以：可能係被告抽菸不慎引起失火
    云云，然證人乙○○於原審訊問已明確證述當時被告並無抽
    菸，已如前述（參見原審卷58頁），且自2 人開始口角衝突
    至車子起火，僅歷時20分鐘，於此短暫期間內，以菸蒂引起
    如此烈火，迅及證人乙○○無法撲滅之程度，此於吾人生活
    經驗上實無可能。且如係被告抽菸之菸蒂不慎引起失火而非
    故意所為，何以被告不將之撲滅，反而在火煙竄起之時棄離
    現場，顯見上開所辯，亦係臨訟卸責之詞，難以採信。至其
    以若係被告縱火，告訴人何以不報警將被告當場逮捕云云之
    辯解，但查，當時該車已起火燃燒，其情甚急，一般人於此
    情況下當以救火為第一要務，況係自己車輛遭人縱火之情形
    ，告訴人當係於現場忙於救火，伊豈有餘暇追捕被告之理，
    選任辯護人此部分所辯，亦不足為被告之有利認定。
(四)按刑法第175條第1項所定放火燒燬同法第173條、第174條以
    外之他人所有之物，致生公共危險罪，其所謂「公共危險」
    ，只需有發生實害之蓋然性為已足，並不以已發生實質損害
    為必要。本件EQ－8175號自用小客車，因被告縱火而燒燬之
    事實，已如前述，並有桃園縣消防局火災原因調查報告書1
    件及現場照片14幀附卷可稽；本案被告放火所在係道路中央
    （參見偵查卷12、18頁現場圖），為公眾往來之道路，且值
    下班時間，人車流量相當之鉅，並非空無一物，附近有建物
    ，被告在該處焚燬車輛，若稍有不慎或未能及時撲救、控制
    ，實有危及附近人、車、建物之危險，此參諸本件火災原因
    調查報告書所載：前往火場途中見有火舌竄出伴隨大量濃煙
    、臭味等狀況，到達時火舌及濃煙由自小客車車廂內竄出，
    燃燒聲音強，有濃厚黑煙及汽油味並有一聲輕微爆炸聲響可
    稽（參見偵查卷16頁），則倘被告放火後，如未及時撲滅火
    勢，即有延燒、甚至引爆油箱內汽油而爆炸波及周遭不特定
    人之財物、車輛，甚或住宅或建築物之可能，客觀上自具有
    危險性，已致生公共危險，要堪認定。選任辯護人於原審雖
    聲請對被告、告訴人進行測謊，然按，測謊係以受測者回答
    問題之心跳脈搏反應為研判標準，本件事證已明確，被告、
    告訴人乙○○自案發後迄今相同問題已被訊問多次，是法院
    認已無對二人測謊之必要。從而，本件被告毀損再放火燒燬
    龔文賓所有交由乙○○使用之上開自小客車並致生公共危險
    等犯行，其事證彰彰明確，被告上開所辯云云，均難採信，
    其犯行洵堪認定，自應依法論科。
二、按刑法第175 條所稱「燒燬」係指因火力燃燒，致其物已喪
    失其原有效用而言。本件自用小客車因火力燃燒，已喪失其
    行駛效能，應認已發生「燒燬」既遂之結果，核被告所為，
    係犯刑法第175條第1項之放火燒燬他人所有自用小客車，致
    生公共危險罪。被告先以電纜線敲碎車窗玻璃數次，再接續
    放火燒燬該車，係出於1 個毀損犯意而接續所為之自然意義
    上一行為，為接續犯。檢察官認被告此部分之事實犯有刑法
    第354 條之罪名，然按，放火燒燬他人之物，本質上即具有
    毀損他人物之行為，故不另論刑法第354 條之毀損他人物罪
    ，檢察官認被告所涉公共危險與毀損有方法、結果牽連關係
    ，請求依刑法第55條規定從一重論處，應有未合。原審經審
    理之結果，認被告罪證明確，予以論科，固非無見，但按，
    犯罪科刑應審酌被告犯罪一切情狀，為刑法第57條所明定，
    本件被告犯行雖非可取，但犯後已與被害人達成和解，賠償
    10萬元，此有該和解書可憑（參見本院卷23頁），此情狀為
    一審未及斟酌，自有違誤。被告提起上訴，否認上開犯行，
    核為無理由，惟原判決既有上開可議，即屬無可維持，應由
    本院撤銷改判。爰審酌被告僅因細故口角，即砸毀車窗玻璃
    ，且無視於公眾及他人生命、身體、財產之安全，縱火燒車
    ，縱火地點在道路中央，危害至鉅，犯後初無悔意，犯罪之
    情節非輕，但於本院時已達成和解等一切情狀，量處如主文
    第二項所示之刑，以資懲儆。未扣案打火機一個，為被告所
    有，供本件放火犯罪所用之物，業據證人乙○○證述明確，
    既無證據證明已經滅失，應依第38條第1項第2款規定沒收。
    至未扣案之電纜線一條，係放置於自用小客車上屬於車主所
    有之物，非被告所有，且因該自用小客車已遭燒燬，無證據
    證明該電纜線尚存在，爰不予宣告沒收，均附此敘明。末查
    ，放火罪所生危害至大，被告僅因細故，即縱火燒燬汽車，
    犯後賠償10萬元，依告訴人所陳稱該款不夠該車修理或原有
    價值（參見本院卷19頁），且被告犯後否認放火犯行，被告
    及辯護人請求宣告緩刑，自非適當，附此載明。
據上論斷，應依刑事訴訟法第369條第1項前段、第364條、第299
條第1項前段，刑法第175條第1項、第38條第1項第2 款，判決如
主文。
本案經檢察官林秀濤到庭執行職務
中    華    民    國    95    年    5     月    11    日
                  刑事第六庭  審判長法  官  林  堭  儀
                                    法  官  莊  謙  崇
                                    法  官  蔡  聰  明
以上正本證明與原本無異。
如不服本判決，應於收受送達後十日內向本院提出上訴書狀，其
未敘述上訴之理由者並得於提起上訴後十日內向本院補提理由書
（均須按他造當事人之人數附繕本）。
                                    書記官  郭  台  發
中    華    民    國    95    年    5     月    11    日
附錄：本案論罪科刑法條全文
刑法第175條：
放火燒燬前二條以外之他人所有物，致生公共危險者，處1年以
上7年以下有期徒刑。
放火燒燬前二條以外之自己所有物，致生公共危險者，處3年以
下有期徒刑。
失火燒燬前二條以外之物，致生公共危險者，處拘役或300元以
下罰金。


司法院資訊處製作；財團法人民間司法改革基金會備份。
